臺灣新竹地方法院刑事判決
110年度易字第597號
公  訴  人  臺灣新竹地方檢察署檢察官
被      告  龔志勇



上列被告因竊盜案件，經檢察官提起公訴（110 年度偵字第6205
號），本院判決如下：
    主  文
丁○○犯毀壞安全設備侵入住宅竊盜罪，處有期徒刑捌月。未扣
案之犯罪所得現金貳捆（共新臺幣拾萬元）及五兩金條壹個均沒
收，於全部或一部不能沒收或不宜執行沒收時，追徵其價額。
    事  實
一、丁○○與丙○○前為男女朋友，其由丙○○在社群軟體Face
　　book（臉書）所張貼之訊息得知丙○○之母親乙○○住院，
　　竟意圖為自己不法之所有，於民國110 年2 月4 日7 時25分
　　許，駕駛所借得之車牌號碼000-0000號自用小客車，至乙○○位於新竹縣○○鄉○○街00號之住處，對在該址內的乙○○之孫即曾○瑋及曾○瑜（均96年2 月出生，係未滿18歲之
　　人）佯稱其係姨丈，而無故侵入乙○○位於上址之住處內。
　　俟曾○瑋及曾○瑜出門後，丁○○即進入乙○○之房間內，
　　持所找到原放置在床頭皮包內為乙○○所有之鑰匙1 支，毀
　　壞衣櫃門鎖之安全設備，竊得乙○○所有原放在衣櫃抽屜內
　　之現金兩捆（每捆新臺幣【下同】5 萬元，共計10萬元）及
　　五兩金條1 個等物後，駕駛前開自用小客車離去。嗣乙○○
　　之子甲○○於同日8 時35分許返回上址，發現鋁門遭反鎖及
　　屋內遭翻箱倒櫃，乃報警處理，因而為警循線查悉上情。
二、案經乙○○訴由新竹縣政府警察局竹東分局報請臺灣新竹地
　　方檢察署檢察官偵查起訴。
　　理  由
一、按被告以外之人於審判外之言詞或書面陳述，除法律有規定
    者外，不得作為證據；被告以外之人於審判外之陳述，雖不
    符刑事訴訟法第159 條之1 至第159 條之4 規定，而經當事
    人於審判程序同意作為證據，法院審酌該言詞陳述或書面陳
    述作成時之情況，認為適當者，亦得為證據；當事人、代理
    人或辯護人於法院調查證據時，之有第159 條第1 項不得為
    證據之情形，而未於言詞辯論終結前聲明異議者，視為有前
    項之同意，刑事訴訟法第159 條第1 項、第159 條之5 分別
    定有明文。經查，本判決所引用下列被告以外之人於審判外
    之陳述，雖屬傳聞證據，惟檢察官及被告丁○○於本院審理
　　時均表示沒有意見等語（見易字第597 號卷第33、34、76至
　　80頁），且均未於言詞辯論終結前聲明異議，本院審酌上開
　　供述證據資料製作時之狀況，尚無違法不當及證明力明顯過
　　低之瑕疵，亦認為以之做為證據應屬適當，揆諸前開規定，
　　依刑事訴訟法第159 條之5 第1 項之規定，上開證據資料均
　　有證據能力。至於本院下列所引用其餘非供述證據部分，檢
　　察官及被告於本院均未主張排除該非供述證據之證據能力，
　　且迄本院言詞辯論終結前亦未表示異議，本院審酌前揭非供
　　述證據之取得過程亦無何明顯瑕疵，且無刑事訴訟法第159
　　條之4 顯有不可信之情況，或其他不得作為證據之情形；亦
　　無證明力明顯過低之情形，復經本院於審判程序依法進行調
　　查，並予以當事人辯論，被告之訴訟防禦權均已受保障，應
　　認均有證據能力。
二、認定犯罪事實所憑之證據及理由：
（一）訊據被告丁○○坦承確有於前揭時地無故侵入告訴人曾張
　  　琴位於上址之住處，有竊取五兩金條1 個後離去等情，惟
　　  矢口否認有破壞衣櫃門鎖及另竊得現金兩捆共計10萬元等
　　　情，辯稱：我是用鑰匙打開衣櫃抽屜後從裡面拿到五兩金
　　　條1 個，鑰匙是放在客廳的門上面，跟大門的鑰匙放在一
　　　起，我沒有破壞衣櫃門鎖，也沒有竊得現金兩捆云云（見
　　　易字第597號卷第62至64頁）。
（二）經查：
　１、被告於110 年2 月4 日7 時25分許，至告訴人乙○○位於上
      址之住處，向告訴人乙○○之孫即曾○瑋及曾○瑜佯稱係姨丈
      ，而無故侵入告訴人乙○○位於上址之住處，之後被告進入
      告訴人乙○○之房間內，持所找到原放置在床頭皮包內為告
      訴人乙○○所有之鑰匙1 支，毀壞衣櫃門鎖之安全設備，竊
      得告訴人乙○○所有原放在衣櫃抽屜內之現金兩捆（每捆5 
      萬元，共計10萬元）及五兩金條1 個等物後離去等情，業
      據證人即告訴人乙○○於本院審理時證述綦詳，並為證人曾
      ○瑋及曾○瑜於警詢時證述被告於案發當時侵入上址之經過
      情形明確，且經證人甲○○於警詢、偵訊及本院審理時證述
      發現遭竊之情形甚詳，暨證人丙○○於警詢及本院審理時陳
      述在卷（見偵字第6205號卷第9至20、24、25、29、30、7
      9、80頁、易字第597 號卷第64至76頁），復有指認犯罪
      嫌疑人紀錄表3 份、車輛詳細資料報表1 份、監視器畫面
      翻拍照片25幀、案發現場照片23幀暨臉書通訊軟體通話內
      容翻拍照片7 幀等在卷足稽（見偵字第6205號卷第21至23
      、26至28、31至62頁）。
  ２、被告雖以上揭情詞置辯，然：
　⑴、查證人即告訴人乙○○於本院審理時具結後證述：我被偷的
      現金兩捆及五兩金條原先是放在衣櫃裡，衣櫃本來是有上
      鎖的，我把鑰匙放在床頭的皮包裡。案發時被被告用鑰匙
      開過、轉過後，現在那個鎖已經壞掉，不能用了。（被告
      當天是拿掛在木門上的鑰匙去開妳衣櫃門鎖嗎？）不是是
      ，掛在牆壁的鑰匙是開房間外面的門的，但我的衣櫃鑰匙
      是連我兒子、我老公都不曾看過的，我把衣櫃鑰匙放在我
      床頭的皮包裡，被告可能在那裡偷東西翻出來的，他拿鑰
      匙去開衣櫃的鎖，就把衣櫃的鎖頭弄壞了等語明確，又證
      人甲○○於警詢時亦證稱：衣櫃的鎖頭有被破壞的痕跡等語
      甚詳（見偵字第6205號卷第11、16頁、易字第597 號卷第
      65、66、69、70頁），復有遭破壞之鎖頭1 個扣案足資佐
      證，顯見證人即告訴人乙○○之房間內的衣櫃門鎖確有遭破
      壞之情形無訛。再者，證人即告訴人乙○○於本院審理時已
      具結後證稱：衣櫃是我的嫁妝，有上鎖，鑰匙原本放在我
      床頭的皮包內，我先生及我兒子都不知道等語明白，而證
      人甲○○於警詢時亦證述：我媽媽不在的話，房間門都會上
      鎖。衣櫃也是上鎖的狀態，鑰匙只有我媽媽才有等語，及
      於偵訊時證述：我母親房間內的衣櫃是有上鎖的，我母親
      出門時都會上鎖，衣櫃的門鎖鑰匙我沒有，我也不知道鑰
      匙放在哪裡等語甚明，又證人即告訴人乙○○之女兒丙○○於
      警詢時復陳稱：我不知道我媽媽房間的鑰匙是哪1 支，也
      不知道擺放位置，平常都是我媽媽在保管房間跟衣櫃的鑰
      匙等語，及於本院審理時陳稱：鑰匙放哪裡只有我媽媽知
      道，那個包包也只有我媽媽知道，那個鎖現在已經壞了等
      語甚詳（見偵字第6205號卷第11、13、18、19、79、80頁
      、易字第597 號卷第74頁），顯見證人即告訴人乙○○對存
      放包括被竊之現金兩捆及五兩金條1 個等物在內屬其私人
      物品的衣櫃係堅持自己需具有完全掌控及主導權，是以其
      最親近之家人均不知開啟該衣櫃之鑰匙究竟原放置在何處
      。而該衣櫃既係證人即告訴人乙○○所有，又係放在其房間
      內，應認該衣櫃僅供其自己私人使用而已，而證人即告訴
      人乙○○之家人原先均不知悉開啟該衣櫃之鑰匙放置何處，
      已如前述，實難想像在此情形下告訴人乙○○會把僅為自己
      個人使用之衣櫃的鑰匙會放在客廳此種屬於所有同住家人
      皆會隨時隨地自由進出及使用之公共空間內。從而被告辯
      稱是拿放在客廳的門上之鑰匙
　　　直接開啟衣櫃云云，顯非事實，難以採信。
　⑵、次查證人即告訴人乙○○於案發前2 日即110 年2 月2 日至
      臺中榮民總醫院開刀，為準備開刀費用，又不願意麻煩子
      女起見，是以其先於109 年12月19日至位於苗栗縣頭份鎮
      之銀樓變賣金幣，得款25萬餘元，加上平日存款，共有約
      30萬元。其將其中20萬元攜帶至醫院供以支付住院手術相
      關費用，剩餘10萬元則放在住處房間衣櫃內等情，已為證
      人即告訴人乙○○於本院審理時證述明確，並有金幣交易證
      明書1 份及臺中榮民總醫院手術同意書1 份附卷足參（見
      易字第597 號卷第66、67、71、72、93至99頁）。觀諸證
      人即告訴人乙○○與被告並無仇恨怨隙，其已無虛構被害情
      節以誣陷被告之動機，而住院手術屬於觀乎身體健康狀況
      之大事，屆時可能會有費用及款項需要支付，則證人即告
      訴人乙○○預先準備而變賣金幣，又唯恐攜帶大筆金錢至醫
      院恐有風險，是以將其中10萬元放在家中其房間衣櫃內，
      並上鎖，是其所為證述內容與常情相符，堪認合理。況且
      證人即告訴人乙○○於本院審理時係具結後在承擔遠較被告
      所犯加重竊盜犯行之法定刑度更高之偽證刑事責任後，其
      仍為上揭證述內容甚詳；再參以證人即告訴人乙○○於本院
      審理時到庭作證時，因其原先即未清算過，故無從確認金
      幣是否遭竊及如有遭竊之數量及金額等，是以其於本院審
      理時即證述：我的金幣很多，那包金幣現在還在，我不確
      定那包金幣有沒有少，因為我沒有算等語甚明（見易字第
      597 號卷第67、68頁），益徵證人即告訴人乙○○對於遭竊
      財物之詳細內容確係基於實際發生情節及經過而為翔實證
      述，並無刻意誇大或虛增自己損害程度之情形，從而其所
      為確有現金兩捆共計10萬元遭竊之證述內容，確屬真實而
      堪以採信。從而被告此部分所辯尚非實在，無從憑採。
（三）綜上所述，本案事證明確，被告所為前揭竊盜犯行堪以認
  　　定，應予以依法論科。
三、按刑法第321 條第1 項第2 款所謂「其他安全設備」，係指
    門扇牆垣以外，依通常觀念足認防盜之一切設備而言；又該
    條款所謂「毀」係指毀壞，稱「越」則指踰越或超越，祇要
    毀壞、踰越或超越安全設備之行為使該安全設備喪失防閑作
    用，即該當於前揭規定之要件，有最高法院25年度上字第41
    68號、45年度臺上字第1443號、55年度臺上字第547 號判決
    意旨可資參照。查告訴人乙○○房間內之衣櫃的鎖頭具有隔絕
    、防閑之效用，依社會通常之觀念，屬於維護安全之防盜設
    備，被告丁○○於如事實欄所示時地持鑰匙插入轉開而毀壞該
    衣櫃門鎖後竊取財物，使該衣櫃門鎖失其防閑作用，當屬毀
    壞安全設備竊盜。核被告所為，係犯刑法第321 條第1 項第
    1 款、第2 款之毀壞安全設備侵入住宅竊盜罪。又公訴意旨
    雖認被告為如前揭竊盜犯行時尚有竊得一兩金幣數枚等情，
    然並未記載數量為何，而證人即告訴人乙○○於本院審理時已
    具結後證述：我先生以前一直買金幣，有一大包在那裡。那
    包金幣現在還在，我不確定那包金幣有沒有少，因為我沒有
    算。我當時跟警察說「不知道有沒有拿數枚去」，我也不確
    定金幣有沒有被偷走等語在卷（見易字第597 號卷第67、68
    頁），顯見證人即告訴人乙○○無法確定金幣是否果有遭被告
    竊取，亦無法具體指訴遭竊之金幣數量及遭竊情形，依罪疑
    為輕之原則，應從被告有利之認定，是以難認被告尚有竊得
    金幣，附此敘明。又被告前曾於103 年間因恐嚇、恐嚇取財
    、剝奪行動自由及強制等案件，經臺灣臺中地方法院於104 
    年7 月17日以103 年度訴字第930 號刑事判決判處有期徒刑
    2 月共3 罪、6 月、2 月、2 月，應執行有期徒刑10月，於
    104 年8 月5 日確定，並於105 年7 月15日執行完畢等情，
    有臺灣新竹地方檢察署刑案資料查註紀錄表1 份及臺灣高等
    法院被告前案紀錄表1 份附卷足參，被告於前案有期徒刑執
    行完畢後5 年內故意再犯本件有期徒刑以上之罪，符合刑法
    第47條第1 項累犯之規定，本院審酌被告所犯前案為恐嚇、
    恐嚇取財、剝奪行動自由及強制等案件，與本件所犯竊盜犯
    行不具有相同或類似之性質，亦非屬暴力等具有重大惡性特
    徵之犯罪類型，復無證據證明被告有對刑罰反應力薄弱之情
    ，是以本院依照刑法第57條各款所列事項審酌一切情狀後，
    認量處如主文所示之刑，已與被告為本件竊盜犯行所生之危
    害，暨其應負責任之輕重業已相符，是不再依刑法第47條第
    1 項之規定加重其刑，亦附此敘明。爰審酌被告之素行、其
    正值壯年，不循正途謀財，竟思不勞而獲，竊取他人所有財
    物，足見其不尊重他人之財產權，其犯罪動機、情節、手段
    、目的、所竊取財物價值、所生危害，於本院審理時僅坦承
    部分犯行，又未賠償告訴人乙○○，暨衡酌被告為國中肄業之
    智識程度、已離婚，有1 名未成年孩子由孩子的外公、外婆
    照顧、前曾從事太陽能工程及板模之工作、非疫情期間月收
    入為6、7萬元之家庭及生活狀況等一切情狀，量處如主文所
    示之刑，以資懲儆。
四、末按供犯罪所用、犯罪預備之物或犯罪所生之物，屬於犯罪
　　行為人者，得沒收之；犯罪所得，屬於犯罪行為人者，沒收
　　之；前二項之沒收，於全部或一部不能沒收或不宜執行沒收
　　時，追徵其價額，刑法第38條第2 項前段、第38條之1 第1
　　項前段、第3 項分別定有明文。經查被告為本案犯行時所竊
　　得之現金兩捆（共計10萬元）及五兩金條1 個，雖均未據扣
　　案，然均屬其犯罪所得；而被告於本院審理時雖辯稱：我在
　　110 年8 月份時已經把五兩金條1 個拿去放在之前丙○○的
　　前夫放藥給她的地方，還有一封信，放了之後，我有錄下來
　　，也有傳訊息給丙○○云云，然證人丙○○於本院審理時已
　　否認此情而陳稱：並未收到五兩金條1 個等語甚明（見易字
　　第597 號卷第32、83、84頁）。而被告自始至終並未提出其
　　所指之影片等物以證明其所辯內容為真；又觀諸被告於110
　　年7 月27日偵訊時係供述：五兩金條在高雄的阿伯家，等我
　　身體好一點，我會聯絡丙○○云云（見偵字第6205號卷第84
　　頁背面、85頁），然於本院審理時卻又更改供詞而為上開供
　　述內容，顯見被告所供已前後不一；再者，苟被告真有意要
　　歸還五兩金條1 個予證人丙○○，又豈會事前既未告知，事
　　後亦未通知，就任意擺放在其自以為會係證人丙○○所在之
　　處外面鞋櫃上，如此其又如何能確定證人丙○○必能取回該
　　五兩金條1 個？被告所辯顯有違常情，益徵被告所為已歸還
　　五兩金條1 個之辯解，不足採信。從而被告所竊得之現金兩
　　捆（共計10萬元）及五兩金條1 個，均應依刑法第38條之1
　　第1 項前段、第3 項之規定，予以宣告沒收，於全部或一部
　　不能沒收或不宜執行沒收時，追徵其價額。又被告持以為毀
　　壞告訴人乙○○房間內衣櫃鎖頭所用之鑰匙1 支，並未扣案
　　，然非為被告所有，而係告訴人乙○○所有之物等情，已如
　　前述，是以爰不予宣告沒收或追徵，亦附此敘明。
據上論斷，應依刑事訴訟法第299 條第1 項前段，刑法第321 條
第1 項第1 款、第2 款、第38條之1 第1 項前段、第3 項，判決
如主文。
本案經檢察官侯少卿提起公訴，檢察官陳亭宇到庭執行職務。
中　　華　　民　　國　　110 　年　　12　　月　　10　　日
                  刑事第一庭    法  官  楊惠芬
以上正本證明與原本無異。  
如不服本判決應於收受送達後20日內向本院提出上訴書狀，並應
敘述具體理由；其未敘述上訴理由者，應於上訴期間屆滿後20日
內向本院補提理由書（均須按他造當事人之人數附繕本）「切勿
逕送上級法院」。告訴人或被害人如對於本判決不服者，應具備
理由請求檢察官上訴，其上訴期間之計算係以檢察官收受判決正
本之日期為準。　　　　　　　　　 
中　　華　　民　　國　　110 　年　　12　　月　　16　　日
              　　　　　　　　　書記官  李艷蓉
附錄本案論罪科刑法條全文：
刑法第321 條：
犯前條第一項、第二項之罪而有下列情形之一者，處六月以上五
年以下有期徒刑，得併科五十萬元以下罰金：
一、侵入住宅或有人居住之建築物、船艦或隱匿其內而犯之。
二、毀越門窗、牆垣或其他安全設備而犯之。
三、攜帶兇器而犯之。
四、結夥三人以上而犯之。
五、乘火災、水災或其他災害之際而犯之。
六、在車站、港埠、航空站或其他供水、陸、空公眾運輸之舟、
    車、航空機內而犯之。
前項之未遂犯罰之。